---
title: 'Utilización de datos satelitales para la evaluación y mejora de los pronósticos numéricos en alta resolución a muy corto plazo'
author: 'Lic. Paola Corrales'
date: 'BUENOS AIRES, 2023'
institution: 'Universidad de Buenos Aires'
division: 'Facultad de Ciencias Exactas y Naturales'
advisor: 'Vito Galligani'
# If you have more two advisors, un-silence line 7
altadvisor: 'Juan Ruiz'
consejera: 'Celeste Saulo'
department: 'Departamento de Ciencias de la Atmósfera y los Océanos'
degree: 'Tesis presentada para optar al título de Doctora de la Universidad de Buenos Aires en el Área de Ciencias de la Atmósfera y los Océanos'
place: 'Centro de Investigaciones del Mar y la Atmósfera. CONICET-UBA'
knit: bookdown::render_book
site: bookdown::bookdown_site

# The next two lines allow you to change the spacing in your thesis. You can 
# switch out \onehalfspacing with \singlespacing or \doublespacing, if desired.
header-includes:
    - \usepackage{setspace}\onehalfspacing
    # - \usepackage[spanish]{babel}
    - \usepackage[spanish,es-tabla]{babel}
    


language:
  label:
    fig: 'Figura '
    tab: 'Tabla '
# This will automatically install the {remotes} package and {thesisdown}
# Change this to FALSE if you'd like to install them manually on your own.
params:
  'Install needed packages for {thesisdown}': True
  
# Remove the hashtag to specify which version of output you would like.
# Can only choose one at a time.
output:
  thesisdown::thesis_pdf: 
        pandoc_args: 
            - "--lua-filter=resumen-to-meta.lua"
            - "--lua-filter=abstract-to-meta.lua" 
#  thesisdown::thesis_gitbook: default         
#  thesisdown::thesis_word: default
#  thesisdown::thesis_epub: default

# If you are creating a PDF you'll need to write your preliminary content 
# (e.g., abstract, acknowledgements) below or use code similar to line 25-26 
# for the .RMD files. If you are NOT producing a PDF, delete or silence
# lines 25-39 in this YAML header.

# If you'd rather include the preliminary content in files instead of inline
# like below, use a command like that for the abstract above.  Note that a tab 
# is needed on the line after the `|`.
acknowledgements: |
  I want to thank a few people.
#dedication: |
#  You can have a dedication here if you wish. 
#preface: |
#  This is an example of a thesis setup to use the reed thesis document class 
#  (for LaTeX) and the R bookdown package, in general.
  
# Specify the location of the bibliography below
bibliography: 
  - bib/tesis_doctorado.bib
  - bib/era.bib
  - bib/packages.bib
# Download your specific csl file and refer to it in the line below.
csl: csl/meteorologica.csl
link-citation: yes
lot: true
lof: true
---


```{r include_packages, include=FALSE}
# This chunk ensures that the thesisdown package is
# installed and loaded. This thesisdown package includes
# the template files for the thesis.
if (!require(remotes)) {
  if (params$`Install needed packages for {thesisdown}`) {
    install.packages("remotes", repos = "https://cran.rstudio.com")
  } else {
    stop(
      paste('You need to run install.packages("remotes")",
            "first in the Console.')
    )
  }
}
if (!require(thesisdown)) {
  if (params$`Install needed packages for {thesisdown}`) {
    remotes::install_github("ismayc/thesisdown")
  } else {
    stop(
      paste(
        "You need to run",
        'remotes::install_github("ismayc/thesisdown")',
        "first in the Console."
      )
    )
  }
}
library(thesisdown)
# Set how wide the R output will go
options(width = 70)
```

```{r setup, include=FALSE}
knitr::opts_chunk$set(
	echo = FALSE,
	message = FALSE,
	warning = FALSE,
	cache = TRUE,
	cache.path = "~/datosmunin3/cache/",
	dev="png", 
	dpi=150
)
library(mesoda)
library(metR)
library(tidyverse)
library(lubridate)
library(data.table)
library(here)
library(patchwork)
library(cowplot)
library(unglue)
library(knitr)
library(kableExtra)
library(tagger)

map_arg <- rnaturalearth::ne_states(country = c("argentina"), 
                                    returnclass = "sf")
map_limitrofes <- rnaturalearth::ne_countries(country = c("Brazil", "Chile", "Uruguay", "Paraguay", "Bolivia"), returnclass = "sf")

square <- fread(here("data/derived_data/sample_obs/dominio_square.csv"))
square2 <- fread(here("data/derived_data/sample_obs/dominio_square2.csv"))
coord <- fread(here("data/derived_data/sample_obs/coordenadas.csv"))


geom_mapa <- function(fill = NA) {
  list(geom_sf(data = map_arg, fill = fill, color = "black", size = 0.05, inherit.aes = FALSE),
       geom_sf(data = map_limitrofes, fill = fill, color = "black", size = 0.05, inherit.aes = FALSE),
       coord_sf(ylim = c(-42, -19), xlim = c(-76, -51)),
       scale_x_longitude(ticks = 5),
       scale_y_latitude(ticks = 5))
}

arg_topo <- metR::GetTopography(-75+360, -50+360, -20, -60, resolution = 1/10, 
                                file.dir = here("data/derived_data/"))
arg_topo[, lon := metR::ConvertLongitude(lon)]

cordillera <- list(
  ggnewscale::new_scale_fill(),
  geom_contour_fill(data = arg_topo, aes(x = lon, y = lat,
                                         z = h),
                    breaks = seq(1500, 8000, by = 700)),
  scale_fill_gradient(low = "#E2E6E6", high = "#7E7E7E", guide = "none",
                      oob = scales::squish))

scale_date <- function(ini = 20181120180000, end = 20181123120000,
                       break_bin = "6 hour", ...) {
  scale_x_datetime(breaks = seq.POSIXt(ymd_hms(ini), ymd_hms(end), by = break_bin), ..., expand = c(0, 0),
                   labels = function(x) {
                     fifelse(hour(x) == 0, format(x, "%H UTC\n%b %d"), format(x, "%H"))
                   }) 
}

obs.type <- tribble(
  ~type, ~code,
  120, "ADPUPA",
  130, "AIRCFT-AIREP",
  131, "AIRCFT-AMDAR",
  133, "AIRCAR",
  180, "SFCSHP",
  181, "ADPSFC",
  187, "ADPSFC\nno pressure",
  220, "ADPUPA",
  221, "ADPUPA-PIBAL",
  230, "AIRCFT-AIREP",
  231, "AIRCFT-AMDAR",
  233, "AIRCAR",
  280, "SFCSHP",
  281, "ADPSFC",
  287, "ADPSFC\nno pressure",
  290, "ASCATW"
) %>% 
  setDT()


colores_exp <- c(E2 = "#0077BB", E5 = "#88CCEE", E6 = "#EE7733", E9 = "#CC3311")

```

<!-- Required to number equations in HTML files -->
<script type="text/x-mathjax-config">
MathJax.Hub.Config({
  TeX: { equationNumbers: { autoNumber: "AMS" } }
});
</script>

# Introducción

## Pronostico de eventos severos

La predicción de fenómenos meteorológicos extremos es de particular importancia ya que pueden producir cuantiosas pérdidas humanas y materiales. En Argentina, una gran cantidad de estos fenómenos están asociados a la ocurrencia de convección profunda entre los que se cuentan tornados, ráfagas intensas, precipitaciones extremas en cortos períodos de tiempo, granizo de gran tamaño y actividad eléctrica. Es por tal motivo necesario avanzar en el conocimiento de estos procesos y la dinamica de la convección y en la capacidad de pronosticar la ocurrencia de los mismos.

La simulación numérica de la atmósfera, es decir, la integración de las ecuaciones que rigen la evolución del sistema atmósferico es la base para la pronostico numerico del tiempo en diversas escalas temporales desde horas a semanas.

El pronostico meteorologico es un problema de condiciones iniciales y de borde. Si se cuenta con condiciones de borde apropiadas, es decir, una correcta representación de las características de la superficie terrestre y el tope de la atmósfera, la generación de pronósticos de calidad dependerá entonces, de la capacidad del modelo para representar los procesos atmosféricos y y el conocimiento del estado inicial de la atmosfera [@kalnay2002].

El pronóstico de fenomenos extremos asociados a conveccion profunda es a su vez un desafío científico y tecnológico muy complejo debido a la predictibilidad limitada en la mesoescala. En particular, en la mesoescala la conveccion humeda esta dentro de los fenemos mas impredecibles debido a que se asocia a inestabilidad con tasas de crecimiento de las perturbaciones muy altas particularmente ante la ausencia de forzantes como la topografía [@hohenegger2007]. A lo anterior se suma la dificultad de conocer o diagnosticar el estado de la atmósfera en escalas espaciales pequeñas y tiempos cortos (por ejemplo de 1 a 10 km y del orden de los minutos). 

Uno de los métodos que pueden utilizarse para el pronóstico de fenómenos meteorológicos severos es la utilización de modelos numéricos de la atmósfera que resuelvan explícitamente la convección profunda. Diversos estudios, han comprobado que estos modelos agregan valor al pronóstico a corto plazo y que en muchos casos proveen información sobre el modo de organización de las celdas convectivas y su intensidad [@stensrud2013; @aksoy2010]. Las técnicas de nowcasting o pronósticos a muy corto plazo han demostrado que es posible generar pronósticos de eventos convectivos muy precisos en escalas temporales cortas y espaciales pequeñas, sin embargo estos pronósticos pierden calidad rápidamente (cita). No obstante, la capacidad de los modelos numéricos en anticipar la ubicación y tiempo de ocurrencia de eventos extremos asociados a convección es muy limitada si no se cuenta con una detallada información sobre el estado de la atmósfera en la escala de las tormentas en el momento en el que se inicializan los pronósticos numéricos [@clark2009].

## Asimilación de datos para estimar condiciones iniciales

Ante la necesidad de contar con condiciones iniciales de calidad para inicializar pronósticos númericos, la asimilación de datos es una metodología usada ampliamente en los centros de pronósticos mundiales para generar la mejor estimación de las condiciones iniciales necesarias para integrar un modelo numérico. En este sentido @gustafsson2018 demuestra que los pronósticos inicializados a partir de condiciones iniciales generadas usando asimilación de datos son de mejor calidad que aquellos generados escalando pronósticos globales de baja resolución. 

La asimilación de datos en la mesoescala es particularmente desafiante ya que los procesos que se quieren representar tienen una componente no lineal muy importante. En consecuencia el crecimiento de los errores de los modelos es rápido alejándose de las hipótesis de linealidad usadas en los métodos de asimilación actuales. Por otro lado la inciación y desarrollo de convección profunda involucra procesos en distintas escalas por lo que es un desafío muy importante incorporar observaciones que representen procesos adecuadamente.

Por lo tanto, para que los métodos de asimilación de datos tengan éxito, deben utilizarse redes de observación con suficiente resolución temporal y espacial capaces de captar la variabilidad en las escalas que se quieren resolver. En la mesoescala, y en particular a la hora de representar fenómenos de convección húmeda, será necesario contar con observaciones con una frecuencia temporal del orden de las horas y scala espacial entre 10 y 100 km para incorporar información en esta escala al modelo. En este sentido la asimilación observaciones de superficie con alta frecuencia temporal y observaciones satelitales tanto directas como productos derivados tienen en general un impacto positivo en los pronósticos.

Por ejemplo, @wheatley2010 investigó el impacto de la asimilación de datos de presión de superficie en un sistema de asimilación de datos basado en conjuntos de mesoescala, pero encontró un impacto limitado en dos estudios de caso relacionados con sistemas convectivos de mesoescala. @ha2014 demostraron que la asimilación de la temperatura y la temperatura del punto de rocío de las redes de estaciones meteorológicas de superficie de alta resolución mejoraba sistemáticamente la estructura de la capa límite planetaria simulada y mejoraba los pronósticos de precipitaciones a 12 hs sobre los Estados Unidos. @chang2017, @bae2022 y @chen2016 informaron sobre los efectos beneficiosos de la asimilación de observaciones de estaciones meteorológicas de superficie en un sistema de asimilación de datos de alta resolución utilizando las metodologías de EnKF, 3D-Var y 4D-Var encontrando impactos positivos en el pronóstico de la temperatura y la humedad en la capa límite planetaria y en la localización de los sistemas de precipitación. @sobash2015 demostraron en un sistema de asimilación de datos de mesoescala que el impacto sobre la iniciación de la convección y el pronóstico de la precipitación de corto alcance es positivo si los datos se asimilan con frecuencia (en el orden de minutos, en lugar de en el orden de horas). @maejima2019 investigaron el impacto de la asimilación con frecuencia de 1 minuto de observaciones sintéticas en un caso de precipitación intensa, encontrando que la asimilación de observaciones de alta frecuencia y espacialmente densas conducen a una mejor representación de la circulación de mesoescala aunque el número de observaciones proporcionadas por las estaciones de superficie es mucho menor que el proporcionado por los radares meteorológicos.  @gasperoni2018 realizó un estudio de caso para evaluar el impacto de la asimilación de las observaciones producidas por estaciones meteorológicas privadas que no se incorporan a los análisis operativos globales. Encontró un efecto positivo al asimilar estas observaciones sobre el inicio de la convección húmeda profunda a lo largo de una línea seca. 

Se ha investigado el impacto de otros tipos de observaciones de resolución espacial y temporal relativamente alta, como observaciones de satélites, en el contexto de la asimilación de datos de mesoescala. Estas observaciones incluyen radianzas y productos derivados como vientos derivados de satélite y perfiles de temperatura y humedad, @wu2014, @cherubini2006 y @sawada2019 observaron un impacto positivo de la asimilación de viento derivado de información satelital de alta frecuencia en un estudio de caso de un ciclón tropical utilizando un sistema de asimilación de datos basado en ensambles. Por otro lado, @gao2015 observaron un impacto positivo en pronósticos a corto plazo gracias a la asimilación de viento estimado a partir de las observaciones de satélites geoestacionarios sobre Estados Unidos. 

### Asimilación de datos en Sudamérica

La historia de la asimilación de datos en Sudamérca y en particular en Argentina es relativamente corta. A principios de la decada del 90 @vera1992 en su tesis doctoral desarrolló un Sistema de Asimilación de Datos Intermitente que utilizaba la interpolación optima en un modelo cuasigeostrófico en la región sur de Sudamérica. Algunos años después, en 1997, el Servicio Meteorológico Nacional se implementó un
análisis utilizando el método de Cressman en un modelo de 10 niveles verticales [@garciaskabar1997].

Por otro lado el Centro de Pronóstico del Tiempo y Estudios Climáticos (CPTEC) de Brazil desarrolló un sistema de asimilación de datos global que utiliza el sistema Gridpoint Statistical Interpolation (GSI) en conjunto con su modelo global BAM y posteriormente aplicaciones regionales utlizando el modelo WRF en conjunto con el sistema de asimilación GSI. En particular, @goncalvesdegoncalves2015 mostró experimentos realizados en el CPTEC usando el sistema de asimilación de datos regional para simulaciones de 12, 10 y 3 kilometros durante un mes. @ferreira2017, @baucemachado2017, @toshioinouye2017 y @ferreira2020 tambien mostraron resultados positivos al asimilar observaciones convencionales de superficie y altura y radar, en aplicaciones regionales sobre Brasil con resoluciones de entre 1 y 10 km. 

En los últimos años, se documentaron importantes avances asociados a asimilación de datos en Argentina. Por ejemplo @saucedo2015 realizó un estudio teórico de asimilación de datos utilizando LETKF acoplado al modelo WRF donde estudio tecnicas para la representacion de diferentes fuentes de incertidumbre incluyendo los errores en las condiciones de borde y los errores de modelo. Posteriormente @dillon2017 avanzó en su tesis de doctorado en el desarrollo de un sistema de asimilación de datos reales y concluyó que asimilación de de retrievals de temperatura y humedad  en la asimilación tienen un impacto positivo en los análisis y pronósticos.  [placeholder para incluir los trabajos de Paula]. Más recientemente, el Servicio Meteorológico Nacional (SMN) en conjunto con el Centro de Investigaciones del Mar y la Atmósfera desarrollaron y probaron el sistema de asimilación de actualización rápida LETKF-WRF de manera operativa durante la campaña de campo RELAMPAGO [@nesbitt2021]. El sistemá incorporó observaciones convencionales de estaciones meteorológicas automáticas de redes privadas, retrievals de satélites multiespectrales y viento derivado de observaciones satelitales y observaciones de radar de manera horaria y generó pronósticos a 36 hs cada 3 hs. @dillon2021 mostraron que el pronóstico inicializado a partir de los análisis muestra un rendimiento general similar al de los pronósticos inicializados a partir del sistema GFS, e incluso un impacto positivo en algunos casos. Este resultado es especialmente importante para regiones con pocos datos, como el sur de Sudamérica, donde las redes operativas no son lo suficientemente densas como para captar los detalles de la mesoescala. Actualmente el SMN está probando un sistema de asimilación similar al implementado en @dillon2021 para utlizarlo en la generación de pronósticos de manera operativa. 


### Asimilación de radianzas de satélites

La asimilación directa de radianzas cobra particular importancia en este contexto ya que estas observaciones con alta resolución espacial y frecuencia temporal podrían aportar información sobre los procesos asociados a convección humeda profunda en Sudamérica donde la red de observaciones convencionales no es muy extensa. Sin embargo y a pesar de la extensa historia de la asimilación de estas observaciones a escala global (que se describe a continuación), no se conocen antesendentes de asimilación directa de radiancias en la mesoescala en esta región. 

Los primeros satélites en proveer información meteorológica fueron desarrollados en las décadas de los 60 y 70. Estos estaban ubicados en órbitas polares, es decir, con cierta inclinación respecto del Ecuador, pasando cerca o sobre los polos. Incluian sensores infrarrojos y de microondas para monitorear la temperatura y humedad. Hacia finales de la década de los 70, Estados Unidos, Europa y Japón ya habían lazando los primeros satélites geoestacionarios. Pocos años despues este tipo de observaciones se incorporaban al Sistema de Observación Global (Global Observing System en inglés). 

El primer conjunto de satélites compuesto por los sensores High-resolution Infrared Radiation Sounder (HIRS), Microwave Sounding Units (MSU) y Stratospheric Sounder Unit  (SSU) o sistema TOVS (por su nombre en inglés, TIROS Operational Vertical Sounder) podían cubrir el globo completo cada 12 hs. Si bien cada uno de estos sensores generaba información complementaria en la tropósfera y baja estratósfera, la resolución horizontal y vertical era limitada. En particular el primer HIRS, un sensor infrarrojo tenía una resolución horizontal de 40 km, mientras que actualmente HIRS4 tiene una resolución horizontal de 10 km. MSU, sensor sensible en las microondas, tenía una resolución de 110 km mientras que el sensor que lo reemplazó, Advanced Microwave Sounding Unit-A (AMSU-A) cuenta con una resoluciónde 50 km. En la vertical, el ancho la función de peso de los distintos canales ronda entre los 5 y 10 km y aún en los casos donde los canales se solapan, la resolución apenas alcanza los 3 km. 

Las primeras pruebas de asimilación de observaciones de satélites fueron desarrolladas principalmente en Australia, motivadas particulamente por la escases de observaciones en el hemisferio sur. @kelly1978 mostró una importante mejora en pronósticos a 24 horas de altura geopotencial entre 1000 y 200 hPa cuando se asimilaban de manera continua perfiles de temperatura derivados del satélite Nimbus-6. A nivel global @ohring1979 resume los avances de la década indicando los impactos son positivos aunque pequeños y que la mayor mejora se observa en los pronósticos en el hemisferio sur. Al mismo tiempo @ohring1979 señala algunos de los posibles problemas asociados, por ejemplo la baja resolución vertical de los perfiles de temperatura y humedad y problemas en la generación de los mismos. 

A principios de los 80 los centros de pronóstico mundiales continuaron estudiando la posibilidad de asimilar observaciones satelitales encontrando una disminución en el error de pronósticos a 6 horas principalmente en regiones donde hay poca disponibilidad de otras observaciones [@eyre2020]. En particular el European Centre for Medium-Range Weather Forecasts (ECMWF) Seminar on Data Assimilation Systems and Observing System Experiments concluye que la asimilación de estas observaciones cumple un rol importante en el análisis de sistemas meteorológicos de larga escala en latitudes medias y altas, y en particular en el Hemisferio Sur. Sin embargo, hacia finales de los 80, los modelos de pronóstico habían mejorado sustancialmente haciendo que el potencial impacto de observaciones erroneas u observaciones asimiladas de manera incorrecta degradaran sustancialmente el pronóstico particularmente en el Hemisferio Norte. @andersson1991 mostró que los incrementos en el análisis presentaba patrones con importante sesgo cuando se asimilaba retrievals de TOVS. 

@eyre2020 explica que la principal razón por la que los resultados obtenidos no fueran positivos era que se trataba a los retrievals como "sondeos de baja calidad" sin tener en cuenta las características particulares de las observaciones de satélite como la resolución horizontal y vertical. 

En la decada de los 90, luego de que los centros de asimilación comenzaran a utilizar técnicas avanzadas de asimilación de datos como 3D-Var, se dieron las condiciones necesarias para asimilar radianzas observadas de manera directa. Sin embargo, la correcta asimilación de estas observaciones depende de 3 factores, que las observaciones no tengan sesgo, que sus errores tengan una distribución Gaussiana y que el problema no sea afectado fuertemente por procesos no lineales [@eyre2022]. Para asegurar estas condiciones fue necesario el desarrollo de técnicas de detección de nubes que permitan filtrar las regiones afectadas por nubosidad, principalmente para observaciones de sensores infrarrojos. Sin embargo, un avance clave en la asimilación de estas observaciones fue el desarrollo de modelos de transferencia radiativa que pudieran transformar el campo preliminar en radianzas comparables con las observaciones en tiempos razonables para ser usados de manera operativa. Finalmente, el desarrollo de métodos de corrección del bias de radianzas aplicados directamente en el proceso de asimilación fue determinante para la asimilación directa de este tipo de obvservaciones [@eyre2022]. 

Junto al desarrollo de la asimilación de radianzas, tambien continuó el desarrollo de nuevos sensores, como la serie AMSU-A y AMSU-B y el sistema ATOVS (Advance TOVS) que cuenta con mayor cantidad de canales y por lo tanto una mayor resolución horizontal y vertical. Posteriormente el desarrollo de los sensores multiespectrales como IASI y AIRS permitieron obtener información con mayor resolución vertical al contar con más de 3000 canales en la región infrarroja del espectro electromagnético.

Una parte importante del desarrollo de la asimilación de datos en los últimos 20 años tiene que ver con el desarrollo de de metodologías que tengan en cuenta la influencia de la superficie y la interacción entre las nubes y la energía electromagnética para los distintos canales infrarrojo y microondas. Inicialmente solo se asimilaron observaciones sobre agua y condiciones de cielos despejados. Sin embargo mejoras en los modelos de transferencia radiativa respecto del tratamiento de los distintos tipos de superficie y la representación y tratamiendo de las nubes permiten en la actualidad incorporar observaciones que usualmente no podrían asimilarse.  

Mientras que la asimilación directa de radianzas en modelos globales está establecida y estudiada [@eyre2022], las aplicaciones en modelos regionales, sin embargo, sigue siendo un desafío por a la escasa cobertura de las observaciones debido a la orbita de los satélites polares, la corrección del sesgo y el tope de la atmósfera bajos usados en modelos regionales. @bao2015 estudió el impacto de la asimilación de datos de radiancia de microondas e infrarrojo en el pronóstico de temperatura y humedad en el oeste de EE.UU. y encontró una reducción del sesgo de la temperatura en niveles bajos y medios como resultado de las observaciones de microondas, pero un efecto opuesto cuando se asimilaban radianzas en el infrarrojo. Más recientemente, @zhu2019 estudió el impacto de la asimilación frecuente de radiancias de satélites para un sistema regional y mostró una mejora para todas las variables, en particular para la humedad relativa en los niveles superiores. @wang2021 estudiaron el impacto de la asimilación de observaciones en el infrarrojo en el Reanálisis Regional Europeo Copernicus de alta resolución e informaron que las observaciones de radiancia de satélite tuvieron un impacto neutro en los análisis de la altura geopotencial en la tropósfera baja, mientras que el impacto fue ligeramente negativo para la tropósfera superior y estratosfera. También observaron resultados similares para pronósticos a 3 hs inicializados a partir del análisis, pero un impacto positivo en las previsiones de mediano plazo (12 y 24 hs). 

La asimilación directa de radianzas de satelítes polares en aplicaciones regionales es también un área de estudio activa que cobra aún más importancia con el desarrollo y puesta en orbita de satélites de última generación como GOES-16. Usando radianzas simuladas del canal 9 GOES-16 (asociado al vapor de agua en niveles medios) @jones2013 mostraron una mejora en la representación de la humedad en niveles medios y altos de la tropósfora, resultados que mejoraban al incluir también observaciones de radar. @lee2019 mostraron que con los controles de calidad apropiados, la asimilación de observaciones los canales asociados al vapor de agua de GOES-16 mejora los pronósticos de dos huracanes durante 2017. Por otro lado @jones2014 estudiaron el impacto de asimilar radianzas tanto de cielos despejados como nubosos y encontraron que mejoran los pronósticos de iniciación de la convección en muchos casos. 


## Motivación y objetivos

En base a los imporantes avances en la asimilación de datos en general y en las aplicaciones regionales en Argentina y Sudamérica, el objetivo principal de este trabajo es contribuir a la cuantificación y comparación del impacto de diversas fuentes de datos que aportan informacion en escalas espacio-temporales dentro de la mesoescala alfa-beta [@orlanski1975]. La hipótesis principal de este trabajo, es entonces, que observaciones con alta resolución espacial y frecuencia temporal, que no son asimiladas a nivel regional, contribuiran a mejorar la representación del entorno previo al desarrollo de eventos de convección húmera profunda y por lo tanto a su pronóstico en el rango de horas a 1 día. 

Este trabajo estudiará el impacto de la asimilación de observaciones tanto en el analisis como en pronósticos por ensambles a corto plazo en el contexto de los eventos de sistemas convectivos de mesoescala (SCM) debido a la importancia de este tipo de eventos en la región centro y norte de Argentina. Las observaciones utilizadas provienen de estaciones meteorológicas de alta resolución, observaciones de viento derivadas de satélite y radiancias satelitales polares y geoestacionarios en cielo claro. En particular uno de los objetivos será evaluar el aporte de cada una de las fuentes de datos en una región donde la red de observación convencional es bastante escasa y donde las contribuciones potenciales de sistemas de observación como redes de estaciones automáticas y observaciones de satélite son mayores. 

El estudio de la asimilación de radianzas a nivel regional cobra aún mayor importancia en Sudamérica ya que no se conocen estudios realizados previamente. Por esta razón, el segundo objetivo de este trabajo será el estudio de la asimilación de radianzas y los controles de calidad necesarios para trabajar con estas observaciones. En primer lugar se estudiará el impacto de la asimilación de observaciones de satelites polares con sensores sensibles al espectro infrarrojo y microondas. Y en segundo lugar, se estudiará la implementación de la asimilación de observaciones del satelite geoestacionario GOES-16 y el impacto de asimilar observaciones en alta resolución espacial y temporal en un contexto regional. Finalmente, como tercer objetivo, se buscará evaluar el impacto de de asimilar observaciones GOES-16, disponibles con una gran resolución espacial y frecuencia temporal, en comparación con radianzas de satélites polares.

Para alcanzar los objetivos de este trabajo, se realizaron distintos experimentos de asimilación de datos de actualización frecuente y basado en emsables aplicados a un estudio de caso de un SCM que se desarrolló sobre el sur de Sudamérica durante el 22 y 23 de noviembre de 2018 durante el período de observación intensa de la campaña de campo RELAMPAGO. Se utilizará el sistema WRF-GSI-LETFK para la generación de los experimentos de asimilación. Mientras que el modelo WRF (por su nombre en inglés Weather Research and Forecasting, @skamarock2008) es uno de los más utilizados y en constante avance, con importantes antecedentes en Argentina (por ejemplo @dillon2021), el sistema de asmilación Gridpoint Statistical Interpolation system (GSI, @shao2016) y en particular su versión de LETKF, no ha sido probado en Argentina y es uno de los aportes originales de esta tesis junto con la implementación de la asimilación de observaciones de GOES-16. 







